臺灣桃園地方法院刑事判決　　　　　　　 96年度易字第547號
公　訴　人　臺灣桃園地方法院檢察署檢察官
被　　　告　乙○○
　　　　　　　　　　　段118.
　　　　　　　　　　（現在臺灣桃園看守所羈押中）
上列被告因詐欺案件，經檢察官提起公訴（96年度偵緝字第389
號），被告在本院準備程序中就被訴事實為有罪之陳述，經合議
庭裁定改行簡式審判程序後，本院判決如下︰
    主  文
乙○○共同意圖為自己不法之所有，以詐術使人將本人之物交付
，處有期徒刑參年，扣案之復華商業銀行中壢分行帳號0000
000000000號帳戶存摺壹本（戶名：謝志杰）、印章壹
枚，均沒收。又共同意圖為自己不法之所有，以詐術使人將本人
之物交付，處有期徒刑貳年，扣案之復華商業銀行中壢分行帳號
0000000000000號帳戶存摺壹本（戶名：謝志杰）
、印章壹枚，均沒收。應執行有期徒刑肆年貳月，扣案之復華商
業銀行中壢分行帳號0000000000000號帳戶存摺壹
本（戶名：謝志杰）、印章壹枚，均沒收。
    事  實
一、乙○○與真實年籍不詳自稱「黃煥喜」及綽號「洪哥」等數
    名成年男子，共同意圖為自己不法之所有，而基於詐欺取財
    之犯意聯絡，共組詐欺集團，假借名目向被害人詐騙款項，
    期間並由乙○○於民國九十五年八月六日，向同有犯意聯絡
    之謝志杰（由本院另案審理）借用謝某1.於九十三年九月十
    七日，在復華商業銀行中壢分行申辦之000000000
    0000號帳戶（下簡稱復華銀行帳戶），及2.於九十年四
    月十二日，在中華郵政股份有限公司興國郵局申辦之000
    00000000000號帳戶（現更名為臺灣郵政股份有
    限公司興國郵局，下簡稱興國郵局帳戶），做為該詐欺集團
    詐騙被害人匯款之人頭帳戶使用。渠等具體詐欺被害人款項
    之行為如下：
（一）由集團內不詳成員於九十五年八月三日隨意撥打電話，而
      偶然聯絡上吳珠枝後，向吳珠枝佯稱其身分證遭人冒用，
      向銀行申請人頭帳戶，現由檢察官偵查中，故需凍結吳女
      之三分之一存款，將之轉帳至檢察署提供之安全帳戶內等
      語，並傳真一份由不詳之人所偽造之法務部臺北行政執行
      處公函予吳珠枝閱覽（並無證據證明乙○○參與此部分行
      使偽造公文書犯行），使吳珠枝因此陷於錯誤，而按該詐
      欺集團成員指示，先於九十五年八月四日，在合作金庫銀
      行不詳分行，匯款二百萬元至廖閔偉提供給該詐欺集團使
      用，由廖某在中華郵政股份有限公司彰化南郭郵局開設之
      00000000000000號帳戶內（廖閔偉未經起
      訴），繼而於同年八月八日下午一時十一分許，在上址銀
      行內匯款二百萬元至上開謝志杰之興國郵局帳戶，再接續
      於同年八月九日下午一時四十七分許，在上址銀行內匯款
      二百五十萬元至上開謝志杰之復華銀行帳戶。該詐欺集團
      並於吳珠枝第二、三次匯款後，透過乙○○指示謝志杰前
      往桃園縣中壢市○○路○段一二六號一樓興國郵局，及桃
      園縣中壢市○○○路七號復華銀行中壢分行內，將上開吳
      珠枝匯入謝志杰帳戶之二筆款項，提領一空，再由乙○○
      將所得款項持往臺北市不詳地點交予「洪哥」，由「洪哥
      」轉交予「黃煥喜」。事後乙○○、謝志杰並按每次領款
      各可分得三萬元、一萬元之比例，分別從中取得六萬元、
      二萬元之不法利益。
（二）由集團內不詳成員於九十五年八月九日下午隨意撥打電話
      ，而偶然聯絡上甲○○○後，向甲○○○佯稱其身分證已
      遭人冒用申請人頭帳戶，為查明甲○○○是否涉案起見，
      需甲○○○匯款至指定帳戶保管等語，並傳真一份由不詳
      之人所偽造之法務部臺北行政執行處公函予吳珠枝閱覽（
      並無證據證明乙○○參與此部分行使偽造公文書犯行），
      使甲○○○陷於錯誤，而於當日下午三時許，按該詐欺集
      團成員指示，將二百萬元匯入謝志杰之上開復華銀行帳戶
      。嗣於九十五年八月十日中午十二時許，謝志杰按上開詐
      欺集團成員指示，至桃園縣中壢市○○○路七號復華銀行
      中壢分行，欲提領上開甲○○○之二百萬元匯款時，因該
      帳戶已列為警示帳戶，而為該行職員林宜靜即時查覺有異
      ，而報警查獲謝志杰，當場並扣得上開謝志杰之復華銀行
      帳戶存摺一本、印章一枚，經謝志杰之供述，始循線查獲
      上情。
二、案經桃園縣政府警察局中壢分局移送臺灣桃園地方法院檢察
    署檢察官偵查起訴。
    理  由
一、訊據被告乙○○坦承上揭犯行不諱，核與證人謝志杰於警詢
    中陳稱：伊將個人之興國郵局帳戶及復華銀行帳戶借給被告
    使用，並依被告指示，前往金融機構領款，每次可從中抽得
    一萬元等語相符，與證人吳珠枝、甲○○○分別於警詢中指
    述其等如何受不詳之詐欺集團成員詐騙，而將款項匯入謝志
    杰前開郵局帳戶或復華銀行帳戶內等語，亦均相符（依序見
    偵查卷第十二頁、第九十二頁、第二十二頁，上開謝志杰三
    人之警詢筆錄，依刑事訴訟法第一百五十九條第二項規定，
    均得採為證據），此外，復有復華銀行中壢分行九十五年八
    月二十三日復壢字第０九五０００００九五號函暨所附謝志
    杰之開戶資料及交易明細、中華郵政股份有限公司九十五年
    九月十九日儲字第０九五０七二二七二一號暨所附謝志杰之
    開戶基本資料及交易明細、吳珠枝之匯款單據三張、甲○○
    ○匯款之新臺幣國內跨行電匯申請書影本一張、偽造之法務
    部臺北行政執行處公函傳真二份、謝志杰前往復華銀行提款
    之監視器翻拍照片二張附卷（依序見偵查卷第六十二頁至第
    七十頁、第一一三頁至第一一八頁、第九十八頁至第一百頁
    、第四十一頁前頁、第四十頁、第一０一頁、第二十七頁）
    ，上開謝志杰之復華銀行帳戶存摺一本、印章一枚扣案可資
    佐證，足認被告之前揭自白屬實，可以採信。被告在偵查中
    陳稱：詐騙被害人均係「黃煥喜」所為，伊與謝志杰領錢後
    ，都是由伊交給一位「洪哥」，每次領錢，伊可分得三萬元
    ，謝志杰則可分得一萬元等語（偵緝卷第二十二頁），足認
    其與謝志杰均係基於為自己犯罪之意思，而在該詐欺集團詐
    得被害人款項後，負責領款即所謂「車手」之工作，被告與
    謝志杰及「黃煥喜」、「洪哥」等詐欺集團成員間，就上開
    詐騙甲○○○、吳珠枝之犯行間，自均有犯意聯絡及行為分
    擔，應為共同正犯；至於該詐欺集團成員在行騙過程中，雖
    亦有偽造法務部臺北行政執行處公函，供甲○○○、吳珠枝
    閱覽之事實，然並無證據證明被告知悉該詐欺集團此部分犯
    行，而被告係負責提領詐欺所得之車手工作，對該詐欺集團
    之行騙細節，未必了了，且行騙被害人又非必偽造公務機關
    之公文不可，故依現有證據，尚難令被告就上開詐欺集團行
    使偽造公文書之犯行部分負責，併予敘明。綜上所述，本件
    事證明確，被告犯行洵堪認定，應依法論科。
二、核被告乙○○在該詐欺集團詐騙吳珠枝、甲○○○得手後，
    與謝志杰前去提領詐欺所得之所為，均係犯刑法第三百三十
    九條第一項之詐欺取財罪。該詐欺集團成員雖誘使吳珠枝於
    九十五年八月八日、八月九日，分別將款項匯入謝志杰之帳
    戶，然二次均係基於單一犯意，利用同一機會以相同藉口詐
    騙吳珠枝匯款，且犯罪時間密接，又係侵害同一被害人之財
    產法益，應認係一個詐欺取財之接續行為，為接續犯，此部
    分僅論以一個詐欺取財罪，即為已足。被告與謝志杰及黃煥
    喜」、「洪哥」等詐欺集團成員間，就上開犯行均有犯意聯
    絡及行為分擔，為共同正犯。被告與上開詐欺集團成員先後
    詐欺被害人吳珠枝、甲○○○，二次詐欺取財之犯罪時間不
    同，客觀上彼此可分，且侵害不同被害人之財產法益，係分
    別起意，應分論併罰。爰審酌被告之前並無前科，有其臺灣
    高等法院被告前案紀錄表一份附卷可稽，查無不良素行，其
    本次犯罪之個人犯罪所得為六萬元，亦非甚多，且犯後亦坦
    承犯行，態度良好，然其係民國七十年八月生，於本件行為
    時為二十五歲，正值少壯之年，不思正當營生，反而貪圖不
    法利益，加入詐欺集團，為該集團自人頭帳戶內提領詐欺所
    得，並已領去被害人吳珠枝之匯款四百五十萬元，如加計因
    警方即時凍結帳戶，而未及領取之被害人吳林麗華二百萬元
    匯款，該集團之不法所得更高達六百五十萬元，犯罪情節重
    大，實有予以嚴懲，以儆效尤之必要，及檢察官具體求刑定
    應執行刑為有期徒刑五年等一切情狀，分別量處如主文所示
    之刑，並定其應執行刑，以示懲戒。扣案之復華銀行存摺一
    本、印章一枚均屬共犯謝志杰所有，且係供該詐欺集團詐騙
    吳珠枝、吳林麗華所用之物，應依刑法第三十八條第一項第
    二款規定沒收。至於該詐欺集團誘使吳珠枝將部分款項匯入
    之興國郵局帳戶存摺、金融卡雖亦為共犯謝志杰所有，惟均
    未扣案，依現有證據亦無法查得其去向，參酌現今該帳戶已
    遭凍結，並無再使用其存摺、金融卡之可能，並為免將來執
    行困難，不再宣告沒收，併予敘明。
據上論斷，應依刑事訴訟法第二百七十三條之一第一項、第二百
九十九條第一項前段，刑法第二十八條、第三百三十九條第一項
、第五十一條第五款、第三十八條第一項第二款，刑法施行法第
一條之一第一項、第二項前段，判決如主文。
本案經檢察官楊挺宏到庭執行職務。
中　　華　　民　　國　　96　　年　　5　　 月　　25  　日
                  刑事第八庭    法　官　 陳彥宏
以上正本證明與原本無異
如不服本判決書應於送達後十日內向本院提出上訴狀。
                                書記官　 翁其良
中　　華　　民　　國　　96　　年　　5 　　月　　25　　日
論罪法條： 中華民國刑法第339條第1項
中華民國刑法第339條
（普通詐欺罪）
意圖為自己或第三人不法之所有，以詐術使人將本人或第三人之
物交付者，處5 年以下有期徒刑、拘役或科或併科1 千元以下罰
金。
以前項方法得財產上不法之利益或使第三人得之者，亦同。
前二項之未遂犯罰之。
